高雄高等行政法院判決
　　　　　　　　　　　　　　　　　　　93年度訴字第928號
　　　　　　　　　　　　　　　.
原　　　告　安勝國際企業有限公司
代　表　人　甲○○
訴訟代理人　錢師風律師
　　　　　　丁○○
被　　　告　屏東縣政府
代　表　人　乙○○代理縣長
訴訟代理人　丙○○
上列當事人間因就業服務法事件，原告不服行政院勞工委員會中
華民國九十三年十一月三日勞訴字第０九三００四０五四四號訴
願決定，提起行政訴訟。本院判決如下：
　　主  文
原告之訴駁回。
訴訟費用由原告負擔。
　　事  實
壹、事實概要：
緣原告受訴外人蔡素秋委託以蔡林櫻花為受監護人名義，向行政
院勞工委員會申請辦理聘僱外籍家庭監護工之申請許可等事項，
而於申請時提出由「行政院退除役官兵輔導委員會灣橋榮民醫院
」（下稱灣橋榮民醫院）名義開立之「雇主申請聘僱家庭外籍監
護工專用診斷證明書」（下稱診斷證明書）；惟該診斷證明書經
灣橋榮民醫院於民國（下同）九十一年十二月十六日以灣醫行字
第０九一０００五０八二號函復行政院勞委會，稱並非其所開立
；全案經行政院勞委會以九十二年一月二十三日勞職外字第０九
一００六六五九七Ｂ號函移由被告審查屬實，認原告違反就業服
務法第四十條第八款規定，乃依同法第六十五條第一項規定，以
被告九十三年七月十三日屏府社勞工字第０九三０一三０八五七
號違反就業服務法罰鍰案件處分書裁處原告新台幣（下同）三十
萬元罰鍰。原告不服，提起訴願遭決定駁回，遂提起本件行政訴
訟。
貳、兩造聲明：
一、原告聲明求為判決：
（一）原處分及訴願決定均撤銷。
（二）訴訟費用由被告負擔。
二、被告聲明求為判決：
（一）原告之訴駁回。
（二）訴訟費用由原告負擔。
參、兩造之爭點：
一、原告主張之理由略以：
（一）原告僅為雇主蔡素秋聲請聘僱外勞許可，而所附之診斷證
      明書，為蔡素秋所交付，自形式觀之，原告無從知悉其為
      偽造之診斷書。況依就業服務法第三十六條第一項之規定
      ，私立就業服務機構應置符合規定資格及數額之就業服務
      專業人員，原告置有專業人員丁○○乙員，本件即由丁○
      ○簽章，依行政院勞委會九十三年一月十三日公布之私立
      就業服務機構許可及管理辦法第七條第一項第一款規定，
      專業人員應查對所屬私立就業服務機構辦理就業服務之各
      項申請文件，診斷證明書為申請文件，丁○○應負有查核
      責任，且主管機關於收案時，亦收取查核費，負有查核證
      件之責任，現發現診斷書為偽造，而過失責任卻由法人之
      原告負責，實有欠公允。
（二）次查蔡素秋因母親蔡林櫻花有高血壓及腳疾，委任原告代
      為申請外勞看護，原告固於九十一年十月間透過外勞仲介
      業者蔡一五及侯承讚，輾轉委託裴彩旭攜同蔡林櫻花前往
      灣橋榮民醫院就診，惟裴彩旭卻於其嘉義縣水上鄉中庄村
      中庄一之三六號住所，偽造灣橋榮民醫院「雇主申請聘僱
      家庭外籍監護工專用診斷書」及巴氏量表後，提供予不知
      情之原告代替蔡素秋向行政院勞工委員會提出家庭外籍監
      護工申請，蔡素秋與原告均不知情，業經台灣屏東地方法
      院檢察署九十二年度偵字第九０九號查明屬實，有不起訴
      處分書乙份可證，原告既不知情並無過失可言，被告處以
      罰鍰三十萬元，自有未當。
（三）另原告係私立就業服務機構，其主管機關為行政院勞工委
      員會，原告設址於高雄市，縱原告就所附診斷證明書為偽
      造應負過失責任，其處分權責機關行政院勞工委員會已於
      九十三年八月十三日裁處原告停業一年，並自九十四年一
      月一日起執行，被告並非主管機關，就此同一事實再裁處
      罰鍰，實有違一事不二罰之原則。
二、被告主張之理由略以：
（一）「依民法第五百三十五條規定，受任人處理委任事務，應
      依委任人之指示，並與處理自己事務為同一之注意。其受
      有報酬者，應以善良管理人之注意為之。倘已知受監護人
      不符申請資格或雇主所提供之受監護人診斷證明書有疑義
      時，即不應接受雇主委任提出申請。」為行政院勞工委員
      會九十二年四月二十九日勞職外字第０九二００七五０八
      五號函釋示在案。查「為保障國民工作權，聘僱外國人工
      作，不得妨礙本國人之就業機會、勞動條件、國民經濟發
      展及社會安定。」為就業服務法第四十二條所明定；故對
      於申請聘僱外國人之工作類別、項目、人數、期間及工作
      地點均列為須經許可內容；而私立就業服務機構，係受雇
      主委任，以協助其辦理聘僱外國人之申請許可、招募、引
      進或管理等事項，並其機構經營之業務種類須依法規定，
      機構內並須設有相關之專業人員，且應依規定備置及保存
      各項文件資料，以供主管機關檢查等，為就業服務法第三
      十五條、第三十六條、第三十九條所明定。為期達到外國
      人就業符合立法管制之目的，同法第四十條並定有私立就
      業服務機構及其行業人員從事相關業務之禁止規定。又因
      對於聘僱外國人，我國係採申請許可制，亦即須經主管機
      關受理申請並審查是否符合法定要件後，始得許可聘僱，
      是以私立就業服務機構若受委任為申請人代為辦理申請時
      ，即負有不得違反就業服務法第四十條禁止規定之義務，
      乃當然之理。
（二）原告以訴外人蔡素秋名義於九十一年十一月二十一日向行
      政院勞工委員會，申請聘僱外籍家庭監護工，所附具由灣
      橋榮民醫院開立之診斷證明書係屬偽造一節，有雇主蔡素
      秋聘僱外籍勞工申請表、灣橋榮民醫院九十一年十二月十
      六日函及診斷證明書影本在卷可稽，自堪認定。又原告經
      理即承辦人丁○○受蔡素秋委託帶其母親去開診斷證明書
      丁○○再轉託蔡一五辦理該事項，蔡一五未親自帶受監護
      人至醫院看病及開立診斷證明書，又支付不合常理之費用
      一萬五千元委託侯承讚辦理是項業務，且侯承讚又委託他
      人取得本件之偽造診斷證明書，嗣候承讚將該診斷證明書
      交予蔡一五，再由蔡一五交由丁○○收執後辦理申請引進
      外勞事宜，蔡素秋從未看過該診斷證明書等情，業據丁○
      ○及蔡素秋於被告調查時分別陳述明確，可見該偽造之診
      斷證明書係由蔡一五直接交付丁○○，由原告據以向行政
      院勞工委員會申請本件外籍家庭監護工之招募聘僱許可一
      節，自堪認定。
（三）本件外籍家庭監護工之申請人及外籍勞工工作地點均係屏
      東縣，若受監護人本身確深受病魔所累，應不宜長途舟車
      勞頓，惟訴外人蔡一五及侯承讚等人捨近求遠至灣橋榮民
      醫院（位於嘉義縣竹崎鄉）開立診斷證明書，有違常情，
      原告即應加注意。醫院開立診斷證明書需收取費用，收據
      中均有載明收費項目及金額，由蔡一五及侯承讚二人之談
      話紀錄可知，已將收據及診斷證明書交給丁○○，惟丁○
      ○並未提供該收據供被告查證。灣橋榮民醫院函告蔡林櫻
      花僅有九十一年十月二十六日看診內科門診一次之記錄，
      未開立診斷證明書，且當日之病歷紀錄為慢性支氣管炎（
      掛內科），顯與該偽造之診斷證明書所記載之病名嚴重骨
      骼疏鬆症（屬骨科）不同。原告承辦人只要比對診斷證明
      書及收據即可查出不同之處。蔡一五於談話紀錄並稱：「
      （你當時確不確定蔡林櫻花女士是否有去行政院國軍退除
      役官兵輔導委員會灣橋榮民總醫院看病？）在開出診斷證
      明書前，丁○○女士有跟我說過，受監護人蔡林櫻花女士
      曾到過行政院國軍退除役官兵輔導委員會灣橋榮民總醫院
      看過病，後來侯先生要我向丁○○女士拿蔡林櫻花女士的
      健保卡正本及身分證影本再交給侯君本人，俟侯君拿到上
      述資料大約一個禮拜他就將醫院收據及醫生診斷證明書交
      給我了，而我就將健保卡、收據及診斷證明書交給丁○○
      女士。．．．。」可見在丁○○明知診斷證明書之開立正
      確時間，應在受監護人至醫院看病日期至少一週後，蔡林
      櫻花受未再去就診，為何侯承讚僅需蔡林櫻花之健保卡正
      本及身分證影本即可取得該診斷書，原告承辦人丁○○均
      未加深究，且原告亦未舉證供被告查證以免除其過失責任
      。從而，原告對於上開診斷證明書係屬偽造一節，縱非明
      知，其亦有應注意，並能注意而不注意之過失。況就業服
      務法第四十條第八款明定：私立就業服務機構及其從業人
      員於接受委任辦理聘僱外國人之申請許可、招募、引進或
      管理事項，不得提供不實資料或健康檢查檢體，並不以發
      生損害或危險為必要。本件原告受託向行政院勞工委員會
      申請外籍家庭監護工所附診斷證明書既屬虛偽，則其因過
      失而違反此禁止規定甚明。
    理  由
一、按「私立就業服務機構及其從業人員從事就業服務業務，不
    得有下列情事：．．．八、接受委任辦理聘僱外國人之申請
    許可、招募、引進或管理事項，提供不實資料或健康檢查檢
    體。」、「違反第五條第一項、第二項第一款、第四款、第
    五款、第三十四條第二項、第四十條第二款、第七款至第九
    款規定者，處新臺幣三十萬元以上一百五十萬元以下罰鍰。
    」就業服務法第四十條第八款、第六十五條第一項分別定有
    明文。
二、本件原告因受訴外人蔡素秋委託，以蔡母蔡林櫻花為受監護
    人之名義，向行政院勞工委員會申請聘僱外籍家庭監護工等
    相關手續，經行政院勞工委員會調查發現，原告提出由「灣
    橋榮民醫院」名義開立之診斷證明書係屬偽造，經函請被告
    查處後，認原告違反就業服務法第四十條第八款規定，乃依
    同法第六十五條第一項規定，以九十三年七月十三日屏府社
    勞工字第０九三０一三０八五七號違反就業服務法罰鍰案件
    處分書，對原告裁處罰鍰三十萬元等情，業經兩造分別陳述
    在卷，並有行政院勞工委員會九十二年一月二十三日勞職外
    字第０九一００六六五九七Ｂ號函及被告前揭處分書附原處
    分卷可稽，自堪認定。而原告提起本件訴訟，無非以：原告
    係透過訴外人蔡一五及侯承讚，輾轉委託訴外人裴彩旭攜同
    蔡林櫻花前往灣橋榮民醫院看診，但原告及蔡素秋均不知該
    診斷證明書係屬偽造，且原告亦無從知悉該診斷證明書為偽
    造，可見原告就本件違章行為並無過失；本件既為原告之專
    業人員丁○○簽章，即應由其負查核之責；又原告除遭被告
    裁處罰鍰外，又被行政院勞工委員會處以停業一年之處分，
    實有違一事不二罰原則云云，資為爭執。
三、惟按「人民違反法律上之義務而應受行政罰之行為，法律無
    特別規定時，雖不以出於故意為必要，仍須以過失為其責任
    條件。但應受行政罰之行為，僅須違反禁止規定或作為義務
    ，而不以發生損害或危險為其要件者，推定為有過失，於行
    為人不能舉證證明自己無過失時，即應受處罰。」司法院釋
    字第二七五號解釋在案。另「私立就業服務機構及其從業人
    員從事就業服務業務，不得有『接受委任辦理聘僱外國人之
    申請許可、招募、引進或管理事項，提供不實資料或健康檢
    查檢體。』又依司法院大法官會議第二七五號解釋『人民違
    反法律上之義務而應受行政罰之行為，法律無特別規定時，
    雖不以出於故意為必要，仍須以過失為其責任條件。但應受
    行政罰之行為，僅須違反禁止規定或作為義務，而不以發生
    損害或危險為其要件者，推定為有過失，於行為人不能舉證
    證明自己無過失時，即應受處罰．．．。』故私立就業服務
    機構違反第四十條第八款規定，倘不能舉證證明自己無過失
    時，即應受罰。．．．。」則經行政院勞工委員會九十二年
    四月二十九日勞職外字第○九二○○七五○八五號函釋示在
    案。又按「為保障國民工作權，聘僱外國人工作，不得妨礙
    本國人之就業機會、勞動條件、國民經濟發展及社會安定。
    」為就業服務法第四十二條所明定。故對於申請聘僱外國人
    工作，我國係採申請許可制，主管機關係將申請者之資格條
    件與外國人之工作類別、項目、人數、期間及工作地點均列
    為須經許可內容。而私立就業服務機構，係受雇主委任，以
    協助其辦理聘僱外國人之申請許可、招募、引進或管理等事
    項，並其機構經營之業務種類須依法規定，機構內並須設有
    相關之專業人員，且應依規定備置及保存各項文件資料，以
    供主管機關檢查等，分別為就業服務法第三十五條、第三十
    六條、第三十九條所明定。而為期達到外國人就業符合立法
    管制之目的，同法第四十條並定有私立就業服務機構及其從
    業人員從事相關業務之禁止規定。又因對於聘僱外國人，我
    國係採申請許可制，亦即須經主管機關受理申請並審查是否
    符合法定要件後，始得許可聘僱，是私立就業服務機關若受
    委任為申請人代為辦理申請聘僱外國人工作時，即負有不得
    違反就業服務法第四十條禁止規定之義務，合先敘明。
四、經查：
（一）按「雇主招募或僱用員工，不得有下列情事：‧‧‧。五
      、辦理聘僱外國人之申請許可、招募、引進或管理事項，
      提供不實資料或健康檢查檢體。」、「違反第五條第二項
      第五款．．．規定者，處新臺幣三十萬元以上一百五十萬
      元以下罰鍰。」分別為就業服務法第五條第二項第五款及
      第六十五條第一項所明定。又「說明二、雇主以不實之診
      斷證明書向本會申請聘僱家庭外籍監護工，違反本法第五
      條第二項第五款乙節，．．。四、有關家庭外籍監護工申
      請案，一般係由雇主備妥受監護人之診斷證明書及相關資
      料，再委任仲介公司辦理，依民法第一百零三條規定：『
      代理人於代理權限內，以本人名義所為之意思表示，直接
      對本人發生效力。』又按『當事人得委任代理人。但依法
      規或行政程序之性質不得授權者，不得為之。』『代理權
      之授與，及於該行政程序有關之全部程序行為。但申請之
      撤回，非受特別授權，不得為之。』行政程序法第二十四
      條第一項及第三項分別定有明文。故不論由雇主之親屬、
      朋友取得，均應由雇主負相關提供不實診斷證明書之責任
      。另依據司法院大法官會議解釋字第二七五號解釋文：『
      人民違反法律上之義務而應受行政罰之行為，法律無特別
      規定時，雖不以出於故意為必要，仍須以過失為其責任條
      件。但應受行政罰之行為，僅須違反禁止規定或作為義務
      ，而不以發生損害或危險為其要件者，推定為有過失，於
      行為人不能舉證證明自己無過失時，即應受處罰。．．．
      ．．．。』故以不實之診斷證明書，申請外籍監護工案，
      應請雇主舉證證明自己無過失，如雇主不能舉證，即可依
      相關法規核處。五、若診斷證明書係由仲介公司或仲介業
      者委由其他人所提供，則仲介專業人員應知接受雇主委任
      辦理申請聘僱家庭外籍監護工應檢具合格醫院開具之診斷
      證明書正本，對於提供之診斷證明書未經醫師親自勾選填
      註而合法開具，縱非有故意，亦難謂無過失，依前開司法
      院釋字第二七五號解釋，亦有可歸責性，如不能證明其無
      法避免行政法規之違反時，即認定為有過失，自應依相關
      規定論處行政責任。另法人之代表人或實際行為之職員或
      從業人員之故意、過失，視為法人之故意、過失。故仲介
      業者持不實之診斷證明書向本會申請外勞事宜，只要當時
      在職，屬其執行職務之範圍，該仲介業者之故意過失若已
      認定，不論該仲介業者是否已離職，請查明後依法論處該
      仲介公司之行政責任。六、使用不實診斷證明書申請家庭
      外籍監護工案，業經本會依本法第五十四條不予核發招募
      許可及聘僱許可，或依同法第七十二條規定，廢止招募許
      可及聘僱許可。至於有關雇主違反本法第五條第二項第五
      款『辦理聘僱外國人之申請許可、招募、引進或管理事項
      ，提供不實資料』之規定，請依說明三、四、五之原則釐
      清雇主及仲介有無故意或過失後，論處其行政責任。」則
      經行政院勞工委員會九十二年六月二十五日勞職外字第０
      九二０二０五０七三號函釋示在案。查依就業服務法第五
      條第二項第五款及第四十條第八款規定之內容，可知，依
      就業服務法第四十三條及第四十八條第一項前段規定，於
      辦理聘僱外籍家庭監護工申請時所應檢附之受監護人診斷
      證明書，其提出義務者雖為雇主；然因於實務上，雇主委
      託私立就業服務機構辦理者頗為普遍，故就業服務法第五
      條第二項第五款及第四十條第八款，乃分別有關於「雇主
      辦理聘僱外國人之申請許可」及「私立就業服務機構及其
      從業人員從事就業服務業務，接受委任辦理聘僱外國人之
      申請許可」，均不得有提出不實資料之禁止規定。而上述
      函釋乃勞委會本於中央行政主管地位，所為闡明法規原意
      ，以俾下級機關執行之行政規則，核與就業服務法第五條
      第二項第五款及第四十條第八款規定意旨相符，參諸司法
      院釋字第二八七號解釋，應自法規生效日起有其適用，於
      本件爰予援用。
（二）查原告受訴外人蔡素秋委託於九十一年十一月二十一日向
      行政院勞工委員會申請聘僱外籍家庭監護工，其所附之「
      灣橋榮民醫院」開立之診斷證明書係屬偽造一節，有雇主
      蔡素秋聘僱外籍勞工申請表、灣橋榮民醫院九十一年十二
      月十六日灣醫行字第０九一０００五０八二號函及診斷證
      明書附於原處分卷可稽，自堪認定。又原告係受訴外人蔡
      素秋委託，以其母蔡林櫻花為受監護人，向行政院勞工委
      員會申請聘僱外籍家庭監護工等相關手續一節，亦經原告
      陳述在卷。訴外人蔡素秋係委託原告處理診斷證明書取得
      事務後，原告之承辦人即經理即丁○○即委由訴外人蔡一
      五辦理診斷證明書取得事宜，而蔡一五透過訴外人侯承讚
      ，經由裴彩旭取得上開診斷證明書後，經侯承讚、蔡一五
      ，輾轉交予丁○○申請引進外籍家庭監護工等情，業據蔡
      素秋、蔡一五、侯承讚及丁○○分別於被告社會局談話筆
      錄中陳述明確，有該談話筆錄附原處分卷可稽。且蔡素秋
      於九十二年二月十七日在被告社會局之談話筆錄中陳稱：
      「我有委託安勝國際企業有限公司（即原告）幫我辦理外
      籍勞工之引進，．．．。」、「我從未見過這份醫師診斷
      證明書，我自從委託安勝公司辦理引進外勞後，該公司從
      未拿過這份文件給我看，我也不知道這份醫師診斷證明書
      從何而來。」、「這份資料（指雇主聘僱外籍勞工申請表
      ）不是我親自填寫的，上面的簽名及我的私章由我授權該
      公司填寫，但我本人真的沒看過這份雇主聘僱外籍勞工申
      請表。」訴外人蔡一五於九十二年四月一日在被告社會局
      談話筆錄中陳稱：「在開出診斷證明書前，丁○○女士有
      跟我說過，受監護人蔡林櫻花女士曾到過灣橋榮民醫院看
      過病，後來侯先生要我向丁○○拿蔡林櫻花女士的健保卡
      正本及身份證影本再交給侯君本人，俟侯君拿到上述資料
      大約一個禮拜他就將醫生診斷證明書交結我了，而我就將
      健保卡、收據及診斷證明書丁○○女士。．．．。」訴外
      人侯承讚於九十二年四月十七日在被告社會局談話筆錄中
      陳稱：「蔡一五先生與我認識，他拜託我幫忙找跑腿的人
      去協助帶病人至醫院看診，並開立診斷證明書。」、「．
      ．．這張醫生診斷證明書是裴彩旭先生交給我的。」、「
      因為裴先生之前也是從事外勞仲介業務，後來他說他有在
      幫人帶病人及外勞到醫院體檢，故我才委託他帶蔡林櫻花
      女士去體檢，我並交付他蔡林櫻花女士的身份證影本及健
      保卡。」、「我僅交代裴彩旭先生自行與雇主聯絡，並帶
      受監護人至醫院就診，．．．。」、「因為裴彩旭先生將
      診斷書拿給我時，並交付我受監護人的健保卡（上面確定
      有蓋院章）及醫院掛號收據。」等語，有上開談話筆錄附
      原處分卷可稽。可見上開診斷證明書係原告輾轉經由訴外
      人裴彩旭取得，並訴外人蔡素秋係將全部家庭監護工申請
      事宜委由原告辦理甚明。而依上述規定，原告係辦理本件
      外籍家庭監護工申請案之私立就業服務機構，是其對於經
      由公司人員委由他人辦理申請聘僱家庭外籍監護工所應檢
      具合格醫院開立之診斷證明書，自負有於辦理申請手續時
      ，應提出真實之診斷證明書之注意義務，否則即有違前述
      就業服務法第四十條第八款之禁止規定。是原告仍為受罰
      之主體，其公司實際行為之職員或從業人員之故意、過失
      ，視為法人之故意、過失，已如前述，故其主張本件為原
      告之專業人員丁○○簽章，即應由丁○○負查核之責，原
      告不應受罰云云，自屬誤解，不足採取。
（三）次查，本件外籍家庭監護工之受監護人蔡林櫻花係居住於
      屏東縣鹽埔鄉，而原告所提出上開診斷證明書卻由嘉義縣
      竹崎鄉之「灣橋榮民醫院」名義所開立，受監護人蔡林櫻
      花如確係罹患診斷證明書所載之嚴重骨骼疏鬆症，或如原
      告所稱之高血壓及腳疾等病，其不適於長途舟車勞頓為一
      般人之常識，且與屏東縣鄰近之高雄市大型醫院甚多，兩
      地間之交通亦十分便利，衡諸常情，焉有再捨近求遠而遠
      至竹崎鄉之醫院求診開立診斷證明書之理？其不符常情之
      舉動實令人啟疑，原告之承辦人自有加以注意之義務。又
      原告為專業之私立就業服務機構，專門從事外籍勞工或家
      庭監護工之仲介服務，則其對申請外籍家庭監護工所必須
      之巴氏量表，其評分之項目及合格分數當甚為瞭解；即必
      須是該開立之醫師對該病患之症狀及病情曾予診治，或有
      完足之診治病歷，始得予以評分開立，至於從未就診過之
      醫院，並非經由一般之門診檢查，即可開立之。據灣橋榮
      民醫院上開函文所載：蔡林櫻花僅有九十一年十月二十六
      日看診內科門診一次之紀錄，未開立診斷證明書，且當日
      之病歷紀錄為慢性支氣管炎（掛內科），顯與該偽造之診
      斷證明書所記載之病名嚴重骨骼疏鬆症（屬骨科）不同。
      再據蔡一五、侯承讚二人於前揭談話筆錄中所述，已將上
      述醫院開立診斷證明書之收據交給原告之承辦人丁○○，
      丁○○係經行政院勞工委員會私立就業服務機構專業人員
      資格測驗成績評定及格，領有證書之原告專業人員，此為
      丁○○於本院九十四年二月十六日準備程序中陳述明確，
      並有其所提出之私立就業服務機構專業人員證書附本院卷
      可稽，從而，丁○○依其專業知識與經驗比對診斷證明書
      及收據等文件，非不可明瞭內科門診不可能開立嚴重骨骼
      疏鬆症之骨科診斷證明書及巴氏量表。另查，丁○○於本
      院上開準備程序中陳稱本件外籍家庭監護工承辦費用為一
      萬元，但蔡一五於前述談話筆錄中稱辦理該診斷證明書，
      侯承讚向其收取一萬五千元之費用，縱如丁○○於本院準
      備程序中所稱，蔡一五曾向其借過小額金錢，本件為義務
      幫忙，沒有向其拿任何費用等語，但原告於辦理本件外籍
      家庭監護工僅向僱主收費一萬元，而丁○○所委託之蔡一
      五為辦理該診斷證明書，卻付出一萬五千元，不但超出一
      般醫院收費之行情甚多，甚至超過原告向僱主所收取之總
      費用，其有違事理甚明，凡此均為具有專業能力之原告及
      其承辦人丁○○所能注意之事務，是原告就該診斷書上述
      重大明顯之不合理之處確疏未注意，是縱認原告非明知該
      診斷證明書為裴彩旭所偽造，亦有應注意、能注意而未盡
      注意義務之過失。又申請表所載專業人員丁○○為原告之
      經理，此為原告所是認，並有前揭雇主聘僱外籍勞工申請
      表足參。依民法第二百二十四條前段規定：「債務人之代
      理人或使用人，關於債之履行有故意或過失時，債務人應
      與自己之故意或過失負同一責任。」準此，原告對於其所
      屬從業人員之主觀歸責責任，亦應負同一責任，故原告仍
      難解免過失之責。況就業服務法第四十條第八款乃對私立
      就業服務機構及其從業人員規範於接受委任辦理聘僱外國
      人之申請許可、招募、引進或管理事項，不得提供不實資
      料或健康檢查檢體之禁止規定，原告受訴外人蔡素秋委任
      向行政院勞工委員會申請外籍家庭監護工所附之診斷證明
      書既屬虛偽，則其有違反此禁止規定之行為亦明，揆諸首
      揭說明，即應受罰。故原告主張其不知該診斷證明書係屬
      偽造，且其亦無從知悉該診斷證明書為偽造，可見原告就
      本件違章行為並無過失云云，自不足採取。
（四）另按「．．．。二者處罰目的及處罰要件雖不相同，惟其
      行為如同時符合行為罰及漏稅罰之處罰要件時，除處罰之
      性質與種類不同，必須採用不同之處罰方法或手段，以達
      行政目的所必要者外，不得重複處罰，乃現代民主法治國
      家之基本原則。．．．。」業經司法院釋字第五０三號解
      釋甚明。依上述司法院解釋意旨，可知一行為而該當數行
      政罰構成要件時，於數行政罰規定，如其處罰之行政目的
      確有不同，且其處罰之方法及手段亦有差異時，應得例外
      予以分別科處。又「行政行為，應依下列原則為之：一、
      採取之方法應有助於目的之達成。二、有多種同樣能達成
      目的的方法時，應選擇人民權益損害最少者。三、採取之
      方法與造成之損害不得與欲達成之目的之利益顯失均衡。
      」乃行政程序法第七條關於比例原則之規定。另「違反第
      五條第一項、第二項第一款、第四款、第五款、第三十四
      條第二項、第四十條第二款、第七款至第九款規定者，處
      新臺幣三十萬元以上一百五十萬元以下罰鍰。」、「私立
      就業服務機構有下列情事之一者，由主管機關處一年以下
      停業處分：一、違反第四十條第四款至第六款、第八款或
      第四十五條規定。．．．。」分別為就業服務法第六十五
      條第一項及第六十九條第一款所明定。故就違反就業服務
      法第四十條第八款規定之行為，依同法第六十五條第一項
      及第六十九條第一款固分別有「罰鍰」及「停業一年以下
      」處分之規定，而上述違章行為之處罰，乃立法者基於立
      法目的所為之考量，並因其處罰方法及規範目的並不相同
      ，亦與一事不二罰原則無違。故原告以其除遭被告裁處罰
      鍰外，又被行政院勞工委員會處以停業一年之處分，實有
      違一事不二罰原則云云，亦無足取。
五、綜上所述，原告所主張均無可採。原告受訴外人蔡素秋委託
    以蔡林櫻花為受監護人名義，向行政院勞工委員會申請聘僱
    外籍家庭監護工等相關手續，所檢附之診斷證明書既屬虛偽
    ，並其就檢送之診斷證明書係屬不實一事，其有過失，則被
    告以原告違反就業服務法第四十條第八款規定，依同法第六
    十五條第一項規定，對原告裁處最低額之三十萬元罰鍰，自
    屬有據；訴願決定予以維持，亦無不合。原告提起本件訴訟
    ，求為撤銷，為無理由，應予駁回。又本件事證已明，兩造
    其餘攻擊防禦方法，核為判決結果不生影響，爰不一一論述
    ，附此敘明。
六、據上論結，本件原告之訴為無理由，依行政訴訟法第一百九
    十五條第一項後段、第九十八條第三項前段，判決如主文。
中　　華　　民　　國　　94　  年　　4　　 月　13　    日
　　　　　　　    第一庭審判長法　官　陳光秀
                              法  官　李協明
                              法  官  詹日賢
以上正本係照原本作成。
如不服本判決，應於判決送達後20日內向本院提出上訴書狀，其
未表明上訴理由者，應於提起上訴後20日內向本院提出上訴理由
書（須按對造人數附繕本）；如於本判決宣示或公告後送達前提
起上訴者，應於判決送達後20日內補提上訴理由書（須附繕本）
。未表明上訴理由者，逕以裁定駁回。
提起上訴應預繳送達用雙掛號郵票7份（每份34元）。
中    華    民    國    94    年    4     月  13      日
                              書記官  宋鑠瑾
